【裁判字號】    97,消債更,373
【裁判日期】    980922
【裁判案由】    更生事件
【裁判全文】
臺灣士林地方法院民事裁定           97年度消債更字第373號
債  務  人  甲○○
                        樓
上列當事人聲請更生事件，本院裁定如下：
    主  文
債務人甲○○自中華民國九十八年九月二十八日十七時起開始更
生程序。
命司法事務官進行本件更生程序。
    理  由
一、按債務人與金融機構協商成立者，不得聲請更生或清算，但
    因不可歸責於己之事由，致履行顯有重大困難者，不在此限
    。本條例施行前，債務人依金融主管機關協調成立之中華民
    國銀行公會會員辦理消費金融案件無擔保債務協商機制與金
    融機構成立之協商，準用前項之規定，消費者債務清理條例
    第151 條第5 項、第6 項分別定有明文。次按，債務人不能
    清償債務或有不能清償之虞，且無擔保或無優先權之債務總
    額未逾新臺幣（下同）1,200 萬元者，於法院裁定開始清算
    程序或宣告破產前，得向法院聲請更生，觀諸同條例第3 條
    、第42條第1 項規定自明。又法院開始更生程序之裁定，應
    載明其年、月、日、時，並即時發生效力。法院開始更生或
    清算程序後，得命司法事務官進行更生或清算程序，必要時
    得選任律師、會計師或其他適當之自然人或法人一人為監督
    人或管理人，復為同條例第45條第1 項、第16條所明定。
二、本件聲請意旨略以：伊有不能清償債務情事，前曾於民國95
    年6 月依中華民國銀行公會會員辦理消費金融案件無擔保債
    務協商機制與最大債權金融機構成立協商，協商條件為每月
    還款29,620元；惟伊當時每月收入僅約23,000元，又於96年
    4 月逢子女出生，增加支出，致無力還款而毀諾。故伊確係
    因不可歸責於己，致履行協商條件顯有重大困難。且伊無擔
    保或無優先權之債務總額未逾1,200 萬元，復未經法院裁定
    開始清算程序或宣告破產，爰向本院聲請更生等語。
三、經查，債務人甲○○所主張之上開事實，除每月薪資所得外
    ，有其全戶戶籍謄本、財團法人金融聯合徵信中心當事人綜
    合信用報告－債務清理條例前置協商專用債權人清冊、中華
    民國銀行公會員辦理消費金融案件無擔保債務協商機制協定
    書暨無擔保債務還款計畫、全國財產稅總歸戶財產查詢清單
    在卷可稽（見本院卷第12至19、33頁），核閱屬實，堪認為
    真正。
四、次查，債務人95、96、97年每月平均收入分別為23,786元、
    30,967元、38,201元，有勞工保險被保險人投保資料表、95
    、96年度綜合所得稅各類所得資料清單及97年5 月至12月薪
    資轉帳證明文件附卷可參（見本院卷第22、55、60至63頁）
    。是以債務人每月薪資38,201元計算，參酌內政部主計處公
    布98年度臺北縣最低生活費10,792元等情，債務人之薪資收
    入扣除協商還款金額29,620元後，僅餘8,581 元，實不足以
    支應其最低生活必要支出，更遑論負擔其應受扶養人之扶養
    費用，足認債務人係因不可歸責於己之事由，致履行協商條
    件顯有困難。此外，債務人複查無消費者債務清理條例第6
    條第3 項、第8 條或第46條各款所定駁回更生聲請之事由存
    在，則其聲請更生，應屬有據。揆諸首揭規定及說明，應予
    開始更生程序，並命司法事務官進行本件更生程式。
五、爰裁定如主文。
中    華    民    國    98    年    9     月    22    日
                  民事第二庭  法      官  古振暉
上為正本係照原本作成。
本件不得抗告。
中    華    民    國    98    年    9     月    22    日
                              書  記  官  羅伊安


司法院資訊處製作；財團法人民間司法改革基金會備份。
